【裁判字號】    99,台上,6688
【裁判日期】    991028
【裁判案由】    違反山坡地保育利用條例
【裁判全文】
最高法院刑事判決            九十九年度台上字第六六八八號
上  訴  人  甲○○
            乙○○
共      同
選任辯護人  吳澄潔律師
上列上訴人等因違反山坡地保育利用條例案件，不服台灣高等法
院高雄分院中華民國九十八年四月二十三日第二審判決（九十七
年度上訴字第一九七八號，起訴案號：台灣高雄地方法院檢察署
九十七年度偵續字第七七號），提起上訴，本院判決如下：
    主  文
上訴駁回。
    理  由
按刑事訴訟法第三百七十七條規定：上訴於第三審法院，非以判
決違背法令為理由不得為之；是提起第三審上訴，應以原判決違
背法令為理由，係屬法定要件；如果上訴理由書狀並未依據卷內
訴訟資料具體指摘原判決不適用何種法則或如何適用不當，或所
指摘原判決違法情事顯與法律規定得為第三審上訴理由之違法情
形不相適合時，均應認其上訴為違背法律上之程式，予以駁回。
本件上訴人甲○○、乙○○之共同上訴意旨略以：(一)原判決於理
由欄以證人即警員林月進於第一審審理中證稱：「本件是因民眾
報案，指稱他們每天早上十點以前都有看到砂石車在那邊跑」等
語，作為判決之證據。但究係何人看到？看到之砂石車是否與本
件坐落高雄縣旗山鎮○○段第四二號、第四三號、第四一七
號國有山坡地（下稱系爭山坡地）遭挖取土石有關？原審均未查
明，遽行判決，有證據調查未盡之違法。(二)原判決認定上訴人等
共盜挖一萬八千七百四十四立方公尺之土石，然依高雄縣砂石商
業同業公會函，上開土石需一千二百九十三車次之砂石車方可外
運完畢，但上訴人等在現場從事簡易整地僅十多天，豈有可能盜
挖如此大量之土石。原判決就此有利於上訴人等之證據，未說明
何以不足採納，有理由不備之違法。(三)證人黃吉興證稱系爭山坡
地地質易流失，當地每年均會土石崩坍自然流失等語；顯見系爭
山坡地之土石，應係風災、豪雨所致之自然流失。原判決對黃吉
興之證言，未說明何以不足採納，有理由不備之違法；又以證人
柯登耀證稱系爭山坡地之航照圖，在民國九十年拍攝，之後未再
拍攝等語，即未向有關機關函查，逕以該舊航照圖認定系爭土地
並無崩坍流失情形，亦有證據調查未盡之違法等語。
惟查：原判決綜合全案證據資料，本於事實審法院職權推理之作
用，認定上訴人等有原判決事實欄所載之犯行。因而維持第一審
論處上訴人等共同犯山坡地保育利用條例第三十四條第一項之非
法開發罪刑之判決（乙○○為累犯；上訴人等各處有期徒刑貳年
，減為有期徒刑壹年），駁回上訴人等在第二審之上訴，已詳敘
其調查證據之結果及證據取捨並認定事實之理由；所為論斷，均
有卷存證據資料可資覆按。從形式上觀察，原判決並無違背法令
之情形。復按：（一）原判決於理由欄依憑證人高雄縣政府農業
局承辦人蘇振得於偵查及第一審審理中關於核准甲○○在高雄縣
旗山鎮○○段二五八之六號其所有山坡地（在系爭山坡地旁）整
地前，至現場會勘所見及案發後至現場所見情形之證述，警員林
月進於偵查及第一審審理中關於本件查獲情形及系爭山坡地被開
挖情形之證述，高雄縣政府旗山鎮公所人員楊文龍關於查獲時現
場有二部砂石車及怪手在操作等情之證述，行政院農業委員會林
務局屏東林區管理處巡視員張又元、職員柯登耀於偵查中及高雄
縣政府建設局職員曾鋐於第一審審理中關於現場會勘、測量時
所見系爭山坡地被開挖情形之證述，及系爭山坡地之地籍圖謄本
、現場位置圖、現場照片八張、高雄縣政府會勘紀錄、高雄縣旗
山地政事務所複丈成果圖、高雄縣政府就甲○○所有上開山坡地
整坡作業全案資料影本等各項證據資料，詳為說明上訴人等有本
件犯行之理由；並對於上訴人等否認犯罪所辯：甲○○係經核准
而僱用乙○○之怪手在所有之山坡地為合法之整地，僅工作七、
八天，系爭山坡地係因颱風致土石崩落自然流失等語，認非可採
，予以指駁。經核原判決並無證據調查未盡、判決理由不備之違
法。又原判決並非僅憑林月進於第一審審理中證稱：「本件是因
民眾報案，指稱他們每天早上十點以前都有看到砂石車在那邊跑
」等語，即為不利上訴人等之認定，是所指之民眾究係何人，又
所見之砂石車是否即為出入現場之砂石車等，此均屬與事實認定
無關之枝節，並不影響原判決所為之上開認定，原審就此不為無
益之調查，難指為有證據調查未盡之違法。上訴意旨(一)係就與犯
罪構成要件無關之細節，單純為事實上之爭執，自非適法之上訴
理由。（二）原判決係依上訴人等整地前及被查獲後之現場情形
，認定系爭山坡地被挖取土石，並非土石自然流失；又係依會勘
及複丈結果而認定系爭山坡地有被挖取一萬八千七百四十四立方
公尺，且原判決係認定上訴人等已開挖六十日（原判決正本第八
頁），並非僅七、八日；是證人黃吉興所證系爭山坡地每年均會
土石崩坍自然流失等語，高雄縣砂石商業同業公會函謂一萬八千
七百四十四立方公尺之土方，共需一千二百九十三車次之砂石車
方可外運完畢等語，均不足推翻原判決所為之上開認定，原判決
雖就此未於理由欄內特別說明，難謂有理由不備之違法。至系爭
山坡地於九十年以後是否有拍攝空照圖，亦不影響原判決依現場
會勘及複丈所為之上開認定，原審未就此不為無益之調查，尚難
謂有證據調查未盡之違法。上訴意旨(二)(三)係就原審採證認事之適
法職權行使及原判決已說明之事項，重為事實上之爭執，俱非適
法之上訴理由。至其他上訴意旨所指各節，並未依據卷內訴訟資
料具體指摘原判決有何違背法令之情形，核與法律規定得為第三
審上訴理由之違法情形不相適合。綜上，應認上訴人等之上訴俱
違背法律上之程式，均予駁回。
據上論結，應依刑事訴訟法第三百九十五條前段，判決如主文。
中    華    民    國  九十九  年    十    月  二十八  日
                      最高法院刑事第七庭
                          審判長法官  林  永  茂
                                法官  蘇  振  堂
                                法官  林  立  華
                                法官  蔡  國  在
                                法官  陳  春  秋
本件正本證明與原本無異
                                      書  記  官
中    華    民    國  九十九  年   十一   月    三    日
                                                       s

司法院資訊處製作；財團法人民間司法改革基金會備份。
